臺灣臺中地方法院刑事裁定　　　　　　 100年度聲字第1420號
聲請人即被
告選任辯護人　張淑琪律師
被　　　　告　鄭聰吉
上聲請人因被告違反毒品危害防制條例案件（100年度訴字第434
號），以被告選任辯護人身分聲請具保停止羈押，本院裁定如下
：
    主    文
聲請駁回。
    理    由
一、查本件被告鄭聰吉因違反毒品危害防制條例（販賣第一、二
    級毒品）案件，前經本院認為有刑事訴訟法第101條第1項第
    2、3款之情形，而有羈押之必要，執行羈押。
二、茲聲請意旨略稱：被告有固定居所，無證據顯示其會逃亡，
    又被告對於全案業已供述甚詳，相關證人亦已全部訊問完華
    ，無串證之虞，羈押原因實不存在；依釋字第665號釋解意
    旨：憲法第8條第1項前段規定：「人民身體之自由應予保障
    。」羈押作為刑事保全程序時，旨在確保刑事訴訟程序順利
    進行，使國家刑罰權得以實現。惟羈押係拘束刑事被告身體
    自由，並將之收押於一定處所，乃干預身體自由最大之強制
    處分，使刑事被告與家人、社會及職業生隔離，非特予其心
    理上造成嚴重打擊，對其名譽、信用等人格權之影響甚為重
    大，自僅能以之為保全程序之最後手段，允宜慎重從事（本
    院釋字第392號、第653號、第654號解釋參照）。是法律規
    定羈押刑事被告之要件，須基於維持刑事司法權之有效行使
    之重大公益要求，並符合比例原則，方得為之，刑事訴訟法
    第101條第1項規定：「被告經法官訊問後，認為犯罪嫌疑重
    大，而有左列情形之一，非予羈押，顯難進行追訴、審判或
    執行者，得羈押之︰一、逃亡或有事實足認為有逃亡之虞者
    。二、有事實足認為有湮滅、偽造、變造證據或勾串共犯或
    證人之虞者。三、所犯為死刑、無期徒刑或最輕本刑為5年
    以上有期徒刑之罪者。」該項規定羈押之目的應以保全刑事
    追訴、審判或執行程序為限。故被告所犯縱為該項第3款之
    重罪，如無逃亡或滅證導致顯難進行追訴、審判或執行之危
    險，尚欠缺羈押之必要要件。亦即單以犯重罪作為羈押之要
    件，可能背離羈押作為保全程序的性質，其對刑事被告武器
    平等與充分防禦權行使上之限制，即可能違反比例原則。本
    件既無事證顯示非予羈押被告，顯難進行追訴、審判或執行
    ，而欠缺羈押之必要性。依刑事程序之比例原則，自非不得
    以具保、限制住居等方式替代羈押裁定，為此請求具保停止
    羈押云云。
三、按司法院大法官會議釋字第六六五號解釋，並非直接宣告刑
    事訴訟法第101條第1項第3款之規定違憲。至就刑事訴訟法
    第101條第1項第3款規定之合憲解釋，究應如何限縮？由該
    號解釋之解釋理由書中明載：「刑事訴訟法第101條第1項第
    3款規定之羈押，係因被告所犯為死刑、無期徒刑或最輕本
    刑為五年以上有期徒刑之罪者，其可預期判決之刑度既重，
    該被告為規避刑罰之執行而妨礙追訴、審判程序進行之可能
    性增加，國家刑罰權有難以實現之危險，該規定旨在確保訴
    訟程序順利進行，使國家刑罰權得以實現，以維持重大之社
    會秩序及增進重大之公共利益，其目的洵屬正當。又基於憲
    法保障人民身體自由之意旨，被告犯上開條款之罪嫌疑重大
    者，仍應有相當理由認為其有逃亡、湮滅、偽造、變造證據
    或勾串共犯或證人等之虞，法院斟酌命該被告具保、責付或
    限制住居等侵害較小之手段，均不足以確保追訴、審判或執
    行程序之順利進行，始符合該條款規定，非予羈押，顯難進
    行追訴、審判或執行之要件，此際羈押乃為維持刑事司法權
    有效行使之最後必要手段，於此範圍內，尚未逾越憲法第23
    條規定之比例原則，符合本院釋字第392號、第653號、第65
    4號解釋意旨，與憲法第八條保障人民身體自由及第16條保
    障人民訴訟權之意旨，尚無違背。」等語可知，上開大法官
    會議解釋並非單純宣告刑事訴訟法第101條第1項第3款之重
    罪羈押原因係屬違憲，而係要求附加考量被告除犯重罪外，
    是否有「相當理由」認為其有逃亡、湮滅、偽造、變造證據
    或勾串共犯或證人等之虞。而所謂之「相當理由」，係指重
    罪羈押之發動，被告如何併存有逃亡或滅證之虞，於判斷具
    體個案之情況，應有「合理之依據」，不得出以揣測；與第
    一、二款之所定，僅止程度判斷上之差異（說服法院之程度
    ），並非本質有何不同，而在整體評價上，針對所有不利於
    被告之情狀，舉凡得以任何方式之調查，本乎刑事科學之經
    驗為綜合判斷，而足以使具有一般社會通念之人多數認為具
    有相當高蓋然性之可信度者即可。其門檻固毋須達於足認確
    已存在之程度，但仍應高於「合理之懷疑」。倘該等情狀事
    實已被評價為達到第1款或第2款羈押原因之門檻，除已滿足
    第3款重罪羈押之限縮條件，並為羈押原因之競合。風聞傳
    說固無足論；傳聞證據或傳聞供述，被告之品格證據與其所
    有之個人關係，其來有自之情資線報，甚至經查證有其可靠
    性之匿名檢舉以及其他可得之訊息資料，則均可供為判斷審
    酌是否具有相當理由之依據（最高法院98年度台抗字第691
    號裁定可資參照）。況依法條之體系解釋，該等附加考量與
    單純考量同條第1項第1款、第2款之羈押原因仍有程度之不
    同應予區別，否則不啻等同於廢除同條第1項第3款之羈押原
    因。基此，伴同重罪羈押予以考量之逃亡之虞，與單純成為
    羈押原因之逃亡之虞其強度應有差異，亦即伴同重罪羈押考
    量之逃亡之虞其理由強度可能未必足夠成為單獨之羈押原因
    ，然得以與重罪羈押之羈押原因互佐。再按法院為羈押之裁
    定時，並非在行被告有罪、無罪之調查，其本質上係屬為保
    全被告使刑事訴訟程序得以順利進行，或為保全證據，或為
    擔保嗣後刑之執行程序，或為防被告反覆施行同一犯罪，而
    對被告實施剝奪其人身自由之強制處分，法院僅應就形式上
    之證據判斷被告犯罪嫌疑是否重大，有無羈押原因及有無羈
    押之必要性，關於羈押原因之判斷，尚不適用訴訟上之嚴格
    證明原則。基此，伴同重罪羈押予以考量之逃亡之虞，與單
    純成為羈押原因之逃亡之虞其強度應有差異，亦即伴同重罪
    羈押考量之逃亡之虞其理由強度可能未必足夠成為單獨之羈
    押原因，然得以與重罪羈押之羈押原因互佐，臺灣高等法院
    臺中分院98年度抗字第1133號裁定意旨足資參照。
四、經查：
  (一)本案被告鄭聰吉所涉犯之罪，係違反毒品危害防制條例第4
    條第1項、第2項之販賣第一、二級毒品罪。其中毒品危害防
    制條例第4條第1項之罪，為法定刑死刑、無期徒刑之重罪；
    同條例第4條第2項之罪，為法定刑無期徒刑或7年以上有期
    徒刑之重罪，均核屬刑事訴訟法第101條第1項第3款之重罪
    無訛。
  (二)又本案係經警監聽查獲被告，況以所犯為5年以上有期徒刑
    之罪為羈押原因者，此款羈押理由之目的並在於確保刑之執
    行，因重罪相較於輕罪而言，被告可能期待的刑罰制裁較為
    嚴厲，逃亡之誘因也隨之增加，因而可認有羈押之必要。為
    確保日後審判程序之進行及判決確定後之執行，仍認有繼續
    羈押之必要。再按法院為羈押之裁定時，並非在行被告有罪
    、無罪之調查，其本質上係屬為保全被告使刑事訴訟程序得
    以順利進行，或為保全證據，或為擔保嗣後刑之執行程序，
    或為防被告反覆施行同一犯罪，而對被告實施剝奪其人身自
    由之強制處分，法院僅應就形式上之證據判斷被告犯罪嫌疑
    是否重大，有無羈押原因及有無羈押之必要性，關於羈押原
    因之判斷，尚不適用訴訟上之嚴格證明原則，是本院依據檢
    察官起訴之內容及本院所認定之事實，於訊問後認為被告確
    涉有毒品危害防制條例第4條第1項、第2項之販賣第一級、
    第二級毒品罪嫌，所犯為5年以上有期徒刑之罪之情形，予
    以羈押，即屬有據。
  (三)另被告為警查緝時，曾開車衝撞避免為警查獲，顯有逃亡之
    事實，被告於此情形下為規避刑罰之執行而妨礙審判程序進
    行之可能性已非同以往，即應已符合上述伴同重罪羈押考量
    之逃亡之虞。聲請人聲請具保停止羈押，自難准許，應予駁
    回。
三、依刑事訴訟法第220條，裁定如主文。
中    華    民    國   100    年    4     月    27    日
                  刑事第十七庭  審判長法  官  劉邦繡
                                      法  官  劉惠娟
                                      法  官  洪挺梧
以上正本證明與原本無異。
如不服本裁定，應於收受送達後5日內向本院提出抗告狀。（應
附繕本）
                                      書記官  劉雅玲
中    華    民    國  100    年    4    月     28     日